【裁判字號】    99,上重更(一),37
【裁判日期】    991116
【裁判案由】    毒品危害防制條例等
【裁判全文】
臺灣高等法院刑事裁定            99年度上重更(一)字第37號
上  訴  人
即  被  告  甲○○
選任辯護人  顏瑞成律師（法律扶助基金會律師）
            鄭洋一律師
            莉雲律師
上列被告因毒品危害防制條例上訴案件，本院裁定如下：
    主  文
甲○○羈押期間，自民國99年11月30日起，延長2 月。
    理  由
一、上訴人即被告甲○○前經本院認為犯毒品危害防制條例等罪
    嫌疑重大，有刑事訴訟法第101 條第1 項第1 、3 款情形，
    非予羈押，顯難進行審判，於民國（下同）99年8 月30日執
    行羈押，至99年11月29日，3 個月羈押期間即將屆滿。
二、按法院對被告執行之羈押，本質上係為使訴訟程序得以順利
    進行或為保全證據或為保全對被告刑罰之執行之目的，而對
    被告所實施之剝奪人身自由之強制處分。而刑事被告經法官
    訊問後，認為犯罪嫌疑重大，而逃亡或有事實足認為有逃亡
    之虞，或有事實足認為有湮滅、偽造、變造證據或勾串共犯
    或證人之虞者，或所犯為死刑、無期徒刑或最輕本刑為5 年
    以上有期徒刑之罪等情形之一者，非予羈押，顯難進行追訴
    、審判或執行，得羈押之，為刑事訴訟法第101 條第1 項所
    明定。又關於刑事訴訟法第101 條第1 項第3 款規定是否違
    憲乙節，司法院於98年10月16日作出釋字第665 號解釋認：
    「該款規定，於被告犯該款規定之罪，犯罪嫌疑重大，且有
    相當理由認為有逃亡、湮滅、偽造、變造證據或勾串共犯或
    證人之虞，非予羈押，顯難進行追訴、審判或執行者，得羈
    押之。於此範圍內，該條款規定符合憲法第23條之比例原則
    ，與憲法第8 條保障人民身體自由及第16條保障人民訴訟權
    之意旨，尚無牴觸」。是被告所犯之罪，如為死刑、無期徒
    刑或最輕本刑為5 年以上有期徒刑之罪，犯罪嫌疑重大，且
    有相當理由認為有逃亡、湮滅、偽造、變造證據或勾串共犯
    或證人之虞，非予羈押，顯難進行追訴、審判或執行者，自
    得羈押之。再被告有繼續羈押之必要者，得於期間未滿前，
    經法院依第101 條或第101 條之1 之規定訊問被告後，以裁
    定延長之，刑事訴訟法第108 第1 項前段但書有明文。是法
    院審酌是否延長羈押時，仍應審查：1.被告犯罪嫌疑是否重
    大；2.被告是否有刑事訴訟法第101 條第1 項各款情事；3.
    是否有非予羈押，顯難進行追訴、審判或執行之必要情事等
    要件，並依卷內具體客觀事證予以斟酌後，決定是否有延長
    羈押之「正當原因」及「必要性」。
三、查本件被告甲○○固坦承依林學文之指示，將扣案燈飾樣品
    自中國大陸，經香港地區，私運進入中華民國臺灣地區等事
    實不諱，惟矢口否認有何共同運輸、販賣海洛因等犯行，辯
    稱：伊僅係依林學文指示寄送燈飾樣品，不知該燈飾樣品內
    藏有毒品云云。然查，被告涉犯共同販賣、運輸、私運第一
    級毒品海洛因等罪嫌，業據證人即共犯林學文於原審審理時
    結證在卷，且與證人即法務部調查局調查員廖峻毅於另案即
    臺灣板橋地方法院95年度重訴字第65號案件審理時證述查獲
    經過互核大致相符，此外，並有且有扣押筆錄、扣押物品目
    錄表、扣押物品清單、扣案物品照片、張智堯受領上開包裹
    時簽收之快遞收執聯，及陳俊廷於94年9 月5 日至同月9 日
    ，使用0000000000號、0000000000號、0000000000號等行動
    電話號碼與林學文間之通訊監察譯文等在卷，暨海洛因磚2
    塊扣案足資佐證；而上開扣案海洛因磚2 塊經送法務部調查
    局鑑定結果，均證實含第一級毒品海洛因成分，合計淨重67
    8.57公克（空包裝重28.38 公克、純度百分之68.74 、合計
    純質淨重464.62公克），亦有法務部調查局94年10月13日調
    科壹字第060010568 號鑑定通知書乙紙在卷可憑。再參諸本
    案共犯林學文、林清池、陳俊廷、王定華等人所涉販賣、運
    輸第一級毒品、私運管制物品進口等罪嫌，業經本院分別以
    98年度上重訴字第28號、95年度上重更(一)字第88號判處林學
    文有期徒刑18年，褫奪公權10年、林清池有期徒刑10年、陳
    俊廷無期徒刑，褫奪公權終身、王定華有期徒刑10年確定在
    案，亦有本院前開判決在卷可考。綜上，堪認被告犯罪嫌疑
    重大，且所涉販賣、運輸第一級毒品罪嫌，均為最輕本刑為
    5 年以上有期徒刑之罪；且衡諸被告已經原審判處無期徒刑
    ，褫奪公權終身在案，被告受重刑之宣告，逃匿以規避審判
    程序進行及刑罰執行之可能性甚高，良以重罪常伴有逃亡、
    滅證之高度可能，係趨吉避凶、脫免刑責、不甘受罰之基本
    人性，自有相當理由認為其有逃亡之可能，若命被告具保、
    責付或限制住居等侵害較小之手段，均不足以確保審判或執
    行程序之順利進行，而本案尚未確定，於現階段之訴訟程序
    中，審酌被告所涉情節，尚無羈押以外之方法得以代替，符
    合刑事訴訟法第101 條第1 項第3 款之規定。是本院認本件
    尚未審理終結，為確保將來審判、執行之順利進行，自有自
    99年11月30日起，延長羈押2 月，繼續羈押被告之必要。至
    本件雖尚無具體事證足認被告有逃亡之虞，而本院前併以刑
    事訴訟法第101 條第1 項第1 款之事由羈押被告，固非有據
    ，惟被告既如前述，已經符合刑事訴訟法第101 條第1 項第
    3 款之羈押事由及必要性，自難以其並未具有同項第1 款之
    事由即予停止羈押，附此敘明。
四、茲本院以前項原因依然存在，認有繼續羈押之必要，爰依刑
    事訴訟法第108 條第1 項、第5 項，裁定如主文。
中    華    民    國    99    年    11    月    16    日
                  刑事第十四庭  審判長法  官  陳志洋
                                      法  官  遲中慧
                                      法  官  謝靜慧
以上正本證明與原本無異。
如不服本裁定，應於收受送達後五日內向本院提出抗告狀。
                                      書記官  陳泰寧
中    華    民    國    99    年    11    月    17    日

司法院資訊處製作；財團法人民間司法改革基金會備份。
